臺灣士林地方法院民事判決
110年度小上字第124號
上  訴  人  蕭景方


被  上訴人  簡沛琦
上列當事人間侵權行為損害賠償事件，上訴人對於中華民國110
年10月28日本院士林簡易庭110年度士小字第1518號第一審小額
民事判決提起上訴，本院不經言詞辯論，判決如下：
    主  文
上訴駁回。
第二審訴訟費用新臺幣壹仟伍佰元由上訴人負擔。
    理  由
一、按對於小額程序之第一審判決之上訴，非以其違背法令為理
    由，不得為之，而所謂判決違背法令，乃指判決不適用法規
    或適用不當，民事訴訟法第436條之24第2項、第436條之32
    第2項準用第468條定有明文。次按小額程序之第二審判決，
    依上訴意旨足認上訴為無理由者，得不經言詞辯論為之，同
    法第436條之29第2款亦有明定。再按法院依自由心證判斷事
    實之真偽，不得違背論理及經驗法則，民事訴訟法第222條
    第3項亦有明示。所謂論理法則，係指依立法意旨或法規之
    社會機能就法律事實所為價值判斷之法則而言。所謂經驗法
    則，係指由社會生活累積的經驗歸納所得之法則而言；凡日
    常生活所得之通常經驗及基於專門知識所得之特別經驗均屬
    之（最高法院91年度台上字第741號判決意旨參照）。
二、本件上訴意旨略以：
  ㈠上訴人於宏盛新世界住戶交流Line群組（下稱系爭群組）張
    貼「有這種『好鄰居』在社區真是社蛆之福啊…」（下稱系爭
    貼文），其中「蛆」字確係因上訴人以手機使用注音輸入法
    並採逐字輸入方式，而於打字過程中不慎將「區」字，誤選
    為「蛆」字，上訴人自無故意侵害被上訴人權利，原審判決
    上訴人係故意為之，違反經驗法則、論理法則、證據法則。
　㈡縱認上訴人並非選字不慎而發表系爭貼文，然上訴人當時基
    於新聞媒體報導，造成社區之名聲及價值減損，不希望類此
    事件再發生，始張貼該新聞連結並以嘲諷方式發表系爭貼文
    ，自始均未具體指涉對象為被上訴人，上訴人僅係就新聞報
    導內容發表評論，縱其語氣係以反諷方式，仍未逸脫系爭群
    組住戶間評論該新聞事件之本質，上訴人係基於社區公共利
    益所為之合理善意評論，應受言論自由之保障，尚難認被上
    訴人在社會上客觀評價有造成任何減損，原審判決認定上訴
    人故意侵害被上訴人之名譽權，違反最高法院99年度台上字
    第1664號判決意旨。
  ㈢再者，原審全然未審酌系爭貼文發表之基礎係評論與社區公
    眾事務有關事件，亦未指明對象為被上訴人，且內容並非單
    純謾罵或侮辱等字語，縱該言論侵害被上訴人之名譽，然程
    度亦屬輕微，遑論上訴人尚須扶養兩名幼子，扣除每月各項
    支出所剩無幾，而被上訴人長期委任律師擔任每一案件之訴
    訟代理人，顯非其所稱無業及無財產，故原審判決上訴人應
    給付被上訴人新臺幣（下同）4萬元，顯然過高，違反最高
    法院47年台上字第1221號、51年台上字第223號判決意旨，
    為此，提起上訴等語。
  ㈣並聲明：
  ⒈原判決廢棄。
  ⒉被上訴人在第一審之訴及假執行之聲請均駁回。
三、經查：
  ㈠上訴人固以前詞主張原審判決認定系爭貼文中「蛆」字並非
    上訴人不慎誤選，有違經驗法則、論理法則、證據法則云云
    。然「社區」為正確詞彙，廣為大眾所使用；而「社蛆」於
    正常狀況下屬錯誤詞彙，無人使用，縱如上訴人所述其使用
    注音輸入法並採逐字輸入，該「區」與「蛆」舉凡字型、字
    意、常用程度差距甚遠，輸入「社」字，緊接輸入「ㄑㄩ」即
    出現「蛆」之機率微乎其微，且上訴人具有碩士學歷，當知
    兩者差別，自無誤選之可能，遑論上訴人在「蛆」字後尚有
    輸入其他文字，始貼文至系爭群組，而綜觀系爭貼文內容加
    符號僅19個字，其中「社區」與「社蛆」僅間隔「真是」兩
    字，依上訴人之智識程度，倘係誤選當能輕易發現並立即更
    正，可知該「蛆」字係上訴人有意為之。因此，原審判決依
    被上訴人提出之系爭貼文內容，以上訴人於輸入「社蛆」前
    業已使用過「社區」之詞彙，應無誤選之可能，且「社蛆」
    並非一般慣用詞彙，認定上訴人於系爭貼文內容所使用之「
    蛆」字，顯非選字不慎所致，依前揭最高法院91年度台上字
    第741號判決意旨，並無違反經驗法則、論理法則、證據法
    則，上訴人此部分上訴，即無理由。
  ㈡又上訴人雖以前詞主張其係基於社區公共利益善意發表言論
    ，原審判決違反最高法院99年度台上字第1664號判決意旨云
    云。然查原審判決已就上訴人所為系爭貼文侵害被上訴人名
    譽權之事實詳述認定之理由，此部分核屬原審事實認定、證
    據取捨之範疇，至於上訴人所舉上開最高法院判決，係針對
    一對一之談話內容有無侵害名譽權而為認定，與本件上訴人
    係在系爭群組發表系爭貼文，不論行為方式、語句內容、有
    無散佈於眾等情形均非相同，自不能比附援引，故上訴人據
    此主張原審判決違背法令，並無理由。
　㈢另上訴人雖以前詞主張原審判決核定之精神慰撫金過高，違
    反最高法院47年台上字第1221號、51年台上字第223號判決
    意旨云云。然查原審判決已揭示上開判決意旨，並據此就本
    件精神慰撫金審究內容詳予論述，至於量定精神慰撫金數額
    多寡，核屬原審事實認定、證據取捨之範疇，故上訴人仍以
    前詞主張原審判決違背上開判決意旨，自無理由。
  ㈣末按當事人於第二審程序不得提出新攻擊或防禦方法。但因
    原法院違背法令致未能提出者，不在此限，民事訴訟法第43
    6條之28定有明文。查上訴人固於本院提出其所錄製選字過
    程影片及截圖光碟1片，惟原審判決並無違背法令致上訴人
    未能提出該光碟之情事，故上訴人於本院始提出上開證據，
    核與上開規定不符，不應准許，應予駁回，故上開證據自不
    在本院審酌之範圍，併此敘明。
四、從而，本件依上訴意旨足認上訴為無理由，爰依民事訴訟法
    第436條之29第2款規定，不經言詞辯論逕予判決駁回上訴，
    並依同法第436條之32第1項準用第436條之19第1項之規定，
    確定如主文第2項所示之第二審訴訟費用1,500元，應由上訴
    人負擔。
五、據上論結，本件上訴為無理由，依民事訴訟法第436條之29
    第2款、第436條之32第1、2項、第449條第1項、第78條、第
    436條之19第1項，判決如主文。
中    華    民    國    111     年    11    月    9   日
            民事第二庭  審判長  法  官  陳章榮
                                法  官  孫曉青
                                法  官  蘇錦秀
以上正本係照原本作成。
本件判決不得上訴。
中    華    民    國     111    年     11   月    9   日
                                書記官  詹欣樺